臺灣高等法院刑事裁定
110年度抗字第1675號
抗  告  人
即  被  告  李育慈



上列抗告人因詐欺等案件，不服臺灣基隆地方法院中華民國110
年10月12日延長羈押暨駁回具保停止羈押聲請之裁定（110年度
金訴字第96號、110年度聲字第825號），提起抗告，本院裁定如
下：
    主  文
抗告駁回。
    理  由
一、原裁定意旨略以：
　㈠抗告人即被告李育慈（下稱抗告人）因詐欺、組織、洗錢等
    案件，前經本院訊問後，抗告人否認犯行，然原審依被害人
    及共犯證述、匯款單據、帳戶明細、通訊軟體對話記錄、監
    視器翻拍照片等證據，認抗告人涉犯刑法第339條之4之加重
    詐欺取財罪、洗錢防制法第14條第1項之洗錢罪、組織犯罪
    防制條例第3條第1項後段之參與犯罪組織罪，犯罪嫌疑重大
    ，而抗告人所述與共犯多所不合，收集之人頭帳戶有多本，
    被詐騙之被害人多達五十餘名，被害金額高達近千萬、抗告
    人與共犯簡銘宏提領之金額亦多達近百萬元之數，本件被害
    人數眾多、詐騙集團規模龐大、詐騙所得金額甚鉅，抗告人
    所涉犯罪情節非屬輕微，認抗告人不但有串供、滅證之虞，
    尚有反覆實施詐欺取財之虞，有羈押禁見之原因及必要，乃
    自民國110年7月15日起，諭知羈押並禁止接見、通信。
　㈡茲抗告人羈押期間將於110年10月14日屆滿，經原審訊問抗告
    人，暨核閱全案卷證後，認抗告人罪嫌仍屬重大，本案仍有
    多數遭詐騙之被害人經檢察官陸續併辦中（基隆地檢110年
    度偵字第4239號、第4242號、第4251號、第4353號、第4494
    號、第4726號、第4792號、第4840號、嘉義地檢110年度偵
    字第5295號），抗告人僅坦承一部份「客觀行為」（收集帳
    戶），否認提領款項及知悉對方係詐騙集團等主客觀犯行，
    仍辯稱以為係「虛擬貨幣投資」公司所需，故不算認罪，而
    本件尚有待共犯間交互詰問以釐清抗告人及共犯參與程度，
    且認抗告人仍有反覆實施加重詐欺取財犯行之可能，而有刑
    事訴訟法第101條第1 項第7款之羈押原因。本件集團性犯罪
    ，被害人非在少數、受騙金額不低，經本院權衡國家刑事司
    法權之有效行使、社會秩序及公共利益、抗告人人身自由之
    私益及防禦權受限制之程度，並審酌全案及相關事證、本件
    訴訟進行程度及其他一切情事，認抗告人仍有反覆實施詐欺
    罪及串供、滅證之虞等之羈押禁見事由，且無法以具保、限
    制住居等其他手段替代羈押，而有繼續延長羈押及禁止接見
    通信之必要，故裁定自110年10月15日起，再予延長羈押期
    間2月，並續予禁止接見、通信。至抗告人主張「10歲」孩
    童正值「叛逆期」，需要其返家管教、照顧，而聲請停止羈
    押，非屬正當理由，本件聲請無從准許，應予駁回，一併敘
    明等語。
二、抗告意旨略以：
　㈠我承認犯行只有收取帳戶，並無參與詐欺行為及話術被害人
    投資匯款之行為，領取款項本人也無收取報酬之事實，警詢
    及偵訊我也坦承收取帳戶的動機及部分被告繳交帳戶之理由
    ，本人聽取對方告知是租賃帳戶及「投資虛擬貨幣交易」所
    需，才告知部分被告租賃帳戶及金額，在租賃交易都是自願
    ，也無任何詐騙行為，另外我與其他被告也是想投資才共同
    一起繳交帳戶，然而10月份部分被告通知本人警示帳戶之問
    題，才發覺被詐騙，這些詐欺犯行，連我自己都是受害者，
    本人國泰世華台幣及外幣帳戶也是被利用洗錢，當我接到警
    方及銀行電話也到萬華分局到案說明2次，也提供我被詐騙
    的過程，扣押手機有圖片及筆錄中提供給偵查隊員警網址，
    我不知道打工訊息是詐騙集團，所以我一直否認我不是詐騙
    集團成員，我連詐欺過程都不了解，目前也無新證據能證明
    我是集團成員，我犯的真的只有收取帳款及陪同領款而已。
　㈡起訴書上的被害人都是因投資虛擬貨幣而被詐騙，然而，還
    有三位被害人是自行申辦及交付網路銀行給詐欺集團自行轉
    帳，連本人的追加起訴書也有異，本人是在台北女子看守所
    數月也無任何串供、滅證等，並也無反覆實施詐欺取財之虞
    。某部分被告因為警示帳戶跟我本人也鬧翻，在11至12月之
    間早已無任何見面之通話勾串之串供之虞。再來詐欺取財的
    金額高達近千萬，我本人完全沒有收到任何獲利及利益與酬
    金。從3月19日進女子看守所，我一直相信司法會還我一個
    公道，做錯事我一定認罪，我還懂得禮義廉恥，而我活動範
    圍都只有在金山區，我在入所之前也都在金山區工作，然而
    我生活及交友也都很單純，希望庭上可以給我一個改過自新
    的機會云云。
三、按被告經法官訊問後，認為犯罪嫌疑重大，而有下列情形之
    一，非予羈押，顯難進行追訴、審判或執行者，得羈押之：
    ㈠逃亡或有事實足認為有逃亡之虞者。㈡有事實足認為有湮滅
    、偽造、變造證據或勾串共犯或證人之虞者。㈢所犯為死刑
    、無期徒刑或最輕本刑為五年以上有期徒刑之罪，有相當理
    由認為有逃亡、湮滅、偽造、變造證據或勾串共犯或證人之
    虞者，刑事訴訟法第101條第1項定有明文。又羈押被告，偵
    查中不得逾2月，審判中不得逾3月。但有繼續羈押之必要者
    ，得於期間未滿前，經法院依刑事訴訟法第101條之規定訊
    問被告後，以裁定延長之，刑事訴訟法第108條第1項亦定有
    明文。羈押（含延長羈押）本質上係為使刑事訴訟程序得以
    順利進行、保全證據或擔保嗣後刑之執行，而對被告所為剝
    奪其人身自由之強制處分，並非認定被告有無犯罪之實體審
    判程序，故法院係依刑事訴訟法第101條第1項、第108條第1
    項等規定，審查被告犯罪嫌疑是否重大、法定事由存否及有
    無非予羈押，顯難進行追訴、審判或執行之必要，即羈押要
    件之審查，無須經嚴格證明，被告是否成立犯罪，屬本案實
    體應予判斷問題，與法院是否羈押被告並無必然關係，而所
    謂「犯罪嫌疑重大」，係指被告就涉犯之罪嫌疑重大而言，
    與罪名是否重大無關，即應審查「犯罪嫌疑」而非「罪名」
    ，亦即指具體事由存在，足使人相信被告具備被指涉犯罪之
    初始犯罪嫌疑即為已足，與認定犯罪事實須達毫無合理懷疑
    之確信程度，尚屬有間，至被告經法官訊問後，有無依刑事
    訴訟法第101條規定予以羈押之必要及應否依同法第108條規
    定延長羈押，核屬事實認定範圍，事實審法院除刑事訴訟法
    第114條所列各款情形不得駁回外，依法有裁量認定之職權
    （最高法院29年抗字第57號、46年台抗字第6號及46年度台
    抗字第21判例意旨參照），是事實審法院就具體個案，審酌
    犯罪性質、犯罪情節、訴訟進行程度、卷證資料及其他一切
    情事後，裁定羈押或延長羈押，其手段與目的間之衡量，並
    無違反通常生活經驗法則、論理法則及未明顯牴觸比例原則
    者，即無違法或不當可言。
四、經查：　　
　㈠原審於訊問抗告人李育慈後，以抗告人否認部分犯行，惟依
    被害人及共犯證述、匯款單據、帳戶明細、通訊軟體對話記
    錄、監視器翻拍照片等證據，足認抗告人涉犯刑法第339條
    之4之加重詐欺取財罪、洗錢防制法第14條第1項之洗錢罪、
    組織犯罪防制條例第3條第1項後段之參與犯罪組織罪，犯罪
    嫌疑重大，而被告所述與共犯多所不合，收集之人頭帳戶有
    多本，被詐騙之被害人多達五十餘名，被害金額高達近千萬
    、被告與共犯簡銘宏提領之金額亦多達近百萬元之數，本件
    被害人數眾多、詐騙集團規模龐大、詐騙所得金額甚鉅，被
    告所涉犯罪情節非屬輕微，認被告不但有串供、滅證之虞，
    尚有反覆實施詐欺取財之虞，有羈押禁見之原因及必要，於
    自110年7月15日起裁定執行羈押並禁止接見通信在案，有原
    審訊問筆錄、臺灣基隆地方法院押票（含附件）、臺灣基隆
    地方法院送達證書及押票回證附卷可稽（見原審110年金訴
    字第96號卷第183至188、213至215、225頁）
　㈡嗣羈押期間即將屆滿，原審於110年10月8日訊問抗告人後，
    以抗告人罪嫌仍屬重大，本案仍有多數遭詐騙之被害人經檢
    察官陸續併辦中（基隆地檢110年度偵字第4239號、第4242
    號、第4251號、第4353號、第4494號、第4726號、第4792號
    、第4840號、嘉義地檢110年度偵字第5295號），抗告人僅
    坦承一部份「客觀行為」（收集帳戶），否認提領款項及知
    悉對方係詐騙集團等主客觀犯行，仍辯稱以為係「虛擬貨幣
    投資」公司所需，故不算認罪，而本件尚有待共犯間交互詰
    問以釐清抗告人及共犯參與程度，且認抗告人仍有反覆實施
    加重詐欺取財犯行之可能，而有刑事訴訟法第101條第1 項
    第7款之羈押原因。本件集團性犯罪，被害人非在少數、受
    騙金額不低，經本院權衡國家刑事司法權之有效行使、社會
    秩序及公共利益、抗告人人身自由之私益及防禦權受限制之
    程度，並審酌全案及相關事證、本件訴訟進行程度及其他一
    切情事，認被告仍有反覆實施詐欺罪及串供、滅證之虞等之
    羈押禁見事由，且無法以具保、限制住居等其他手段替代羈
    押，而有繼續延長羈押及禁止接見通信之必要，故裁定抗告
    人自110年10月15日起延長羈押期間2月，並續予禁止接見、
    通信，亦有110年金訴字第96號延長羈押裁定及臺灣基隆地
    方法院送達證書附卷可參（本院卷第7-9頁、第33頁）。經
    核原審斟酌訴訟進行程度、卷證資料及其他一切情事，裁定
    延長羈押被告並禁止接見、通信，乃係就個案情形依法為裁
    量職權之行使，其目的與手段間之衡量，並無違反通常生活
    經驗法則、論理法則及未明顯抵觸比例原則，於法尚無不合
    。
　㈢被告雖以上情抗告，惟查：
　⒈本案詐騙集團涉嫌人數及行騙所得金額多寡觀之，該集團顯
    然規模不小，而抗告人除本案外，並經檢察官以相同案由追
    加起訴，且另有其他詐欺案件尚在偵查中，有本院被告前案
    紀錄表在卷可憑，堪認抗告人確實具有極易反覆實施詐欺犯
    行之傾向。另抗告人固坦承有收帳戶、領錢、與共同被告一
    同提領款項再轉交予其他共同被告等部分事實（原審金訴卷
    一第184、185、271頁），然仍否認有共犯加重詐欺、參與
    組織、洗錢等犯罪（原審卷第184頁、第270頁），就犯罪情
    節及參與過程等節，核與其他共同被告供述證述內容有出入
    ，有避重就輕之處，抗告意旨泛稱抗告人因為警示帳戶跟我
    本人也鬧翻，在11至12月之間早已無任何見面之通話勾串之
    虞云云，難謂可採，尚待日後審理中抗告人與共犯間交互詰
    問以釐清本件案情，因之抗告人苟經開釋在外，難免有串證
    之可能。是抗告人確實具有極易反覆實施詐欺犯行及串證、
    滅證之虞之傾向，非予羈押，難以避免其再犯、串證，其羈
    押之必要性，現階段自無從以具保、責付或限制住居等其他
    強制處分代替，非予羈押，難以避免其再犯、串證、滅證，
    其羈押之必要性，現階段自無從以具保、責付或限制住居等
    其他強制處分代替。　
　⒉至抗告意旨其餘所指抗告人曾於警詢中提供詐騙過程，扣案
    手機有圖片及筆錄中提供給偵查隊員警網址、抗告人未收到
    任何獲利及利益與酬金、抗告人在入所之前也都在金山區工
    作且生活及交友也都很單純云云，核與其是否反覆實施同一
    犯行、是否串證、滅證無涉，尚無從憑此即認本件抗告人已
    無延長羈押之必要。是抗告人此部分聲請意旨，委無可憑。
五、綜上，原審裁定延長羈押被告，尚無違法或不當，被告徒執
    前詞提起抗告，並無理由，應予駁回。　　
據上論斷，應依刑事訴訟法第412條，裁定如主文。　　　　
中　　華　　民　　國　　110 　年　　10　　月　　26　　日
                  刑事第七庭    審判長法　官  孫惠琳
　　　　　　　　　                    法　官  張育彰
　　　　　　　　　　　　　　　　　　  法　官  王惟琪
以上正本證明與原本無異。
不得再抗告。
                                      書記官  陳怡君
中　　華　　民　　國　　110 　年　　10　　月　　28　　日